臺灣高等法院臺中分院民事裁定　　　　　 96年度抗字第251號
抗　告　人　裕源紡織股份有限公司
法定代理人　庚○○
相　對　人　丙○○
相　對　人　丁○○
相　對　人　己○○
相　對　人　戊○○
相　對　人　甲○○
相　對　人　長弓投資股份有限公司
上列一人
法定代理人　乙○○　　住台中市.
抗告人因與相對人丙○○等6人間確認買賣契約無效事件，對於
中華民國96年4月16日臺灣臺中地方法院96年度訴字第288號裁定
提起抗告，本院裁定如下：
    主  文
原裁定廢棄。
    理  由
一、抗告意旨略以：原法院重新計算訴訟標之價額依據係以：抗
    告人所主張每坪新台幣（下同）55萬元與相對人買賣土地價
    額之每坪47萬元之差價，再以抗告人之所有權範圍為1/4計
    算之為7,362,860元（計算式：（202, 478,650元－173,027
    ,210 元）／4＝7,362,860元），再加計相對人長弓公司如
    本件受敗訴判決時，可能損失之利益29,451,441元，與上開
    差價相加為36,814,301元，作為本件訴訟標的價額。惟依民
    事訴訟法第77條之1第2項規定「核定訴訟標的之價額，以起
    訴時之交易價額為準，無交易價額者，以原告就訴訟標的所
    有之利益為準。」該條修正理由亦謂：關於無交易價額之物
    ，應由法官依原告就該訴訟標的所得之利益核定為宜。可知
    法院核定訴訟標的價額時，無論訴訟標的物是否有交易價額
    ，均應以原告起訴得享有之利益作為判定訴訟標的價額之標
    準。因之；原告之主張獲勝訴時，可享有其全部利益者，即
    以該等訴訟標的物起訴時之交易價額為訴訟標的價額；如原
    告之主張獲勝訴時，並不得享有其全部利益，而僅得享有部
    分利益時，則僅於其享有利益之價額範圍為訴訟標的價額。
    本件抗告人之訴訟標的為「確認買賣契約不存在」，訴訟標
    的物則為抗告人與相對人丙○○等5人共有之系爭5筆土地，
    其訴訟標的價額雖有交易價額為據，然抗告人倘獲勝訴判決
    時，並不能享全部交易價額，故本訴訟標的尚須經過法院之
    核定，據前所述，法院核定本件訴訟費用，應以「原告就訴
    訟標的所有之利益」為標準，乃原裁定竟將相對人因本訴訟
    可能損失之利益一併列入訴訟標的價額中，裁定抗告人應繳
    納鉅額訴訟費用，顯與上開法律規定不符，亦有違憲法第15
    條、第16條規定，侵害人民財產權及訴訟權。本件訴訟標的
    價額應以抗告人所得獲得之利益，以抗告人之應有部分四分
    之一計算之，即7, 362,860元（計算方式：（202,478,650
    元－173,027,210元）／4＝7,362,860元）等語。
二、按訴訟標的之價額，由法院核定；核定訴訟標的之價額以起
    訴時之交易價額為準；無交易價額者，以原告就訴訟標的所
　　有之利益為準，法院因核定訴訟標的之價額，得依職權調查
　  證據。民事訴訟法第77條之l第l項、第2項、第3項定有明文
    。因之；法院核定訴訟標的價額時，應以原告起訴時，其所
    得受之利益為核定之標準；被告因訴訟所受之損失或利益，
    並非核定訴訟標的價額之標準。
三、經查：抗告人於原審起訴主張相對人丙○○、丁○○、己○
    ○、戊○○、及甲○○等五人將與其共有坐落台中市○區○
    ○○段69之35等地號土地共五筆，出售予相對人長弓投資股
    份有限公司，抗告人在上開土地之應有部分各四分之一，其
　　並非反對上開土地以合理市價出售，惟相對人丙○○等五人
　　卻以低於市價出售上開土地，且相對人長弓公司僅係相對人
 　 丙○○個人所籌組，足見；相對人間有通謀虛偽之意思表示
　　，該買賣契約應為無效，爰訴請確認買賣契約無效等語。依
  　原告起訴主張之上開事實，其係確認該買賣契約無效，則法
    院於核定本件訴訟標的之價額時，自應以抗告人於起訴時就
    訴訟標的所有之利益為準，即抗告人起訴得享有之利益作為
　　核定本件訴訟標的價額之標準，並不考慮相對人即被告因本
  　件訴訟可能損失之利益在內。而查相對人丙○○等五人將上
    開土地以每坪47萬元出賣予相對人長弓公司，惟上開土地經
    抗告人囑託歐亞公司鑑定結果，每坪市價為55萬元，有不動
    產買賣契約書、及估價報告書在卷可稽，如該鑑價報告客觀
    公正可信者，二者間每坪價差即有8萬元，以抗告人對上開
    土地應有部分各四分之一，如抗告人本件訴訟勝訴時，其所
    得受之利益即為上開土地其應有部分四分之一乘以該價差，
    惟原裁定卻將相對人長弓公司如因本件受敗訴時，可能損失
    之利益為29,451,441元，與抗告人就上開土地差價7,362,86
    0元，二者相加為36,814,301元，作為本件訴訟標的價額，
    依上開法條規定及說明，即有不當，抗告人提起本件抗告，
    求予廢棄，為有理由，自應由本院廢棄原裁定，由原法院重
　　新核定正確之訴訟標的價額。
四、依民事訴訟法第492條，裁定如主文。
中　　華　　民　　國　　96　　年　　5 　　月　　16　　日
                  民事第四庭　　審判長法　官　黃斐君
                                　　　法  官　陳蘇宗
                                　　　法  官　張浴美
以上正本係照原本作成。
再為抗告應以適用法規顯有錯誤為理由，並經本院之許可，該許
可以原裁定所涉及之法律見解具有原則上之重要性者為限。
如提起再抗告者應於裁定送達後十日內向本院提出抗告理由狀（
須按照他造人數附具繕本）並繳納抗告裁判費新臺幣壹仟元，同
時委任律師或具有律師資格之關係人為代理人。
　　　　　　　　　　　　　　　　　　　書記官　郭振祥
中　　華　　民　　國　　96　　年　　5 　　月　　17　　日
                                                      Ｃ
